【裁判字號】    94,訴,1232
【裁判日期】    950424
【裁判案由】    第三人異議之訴
【裁判全文】
臺灣高雄地方法院民事判決              94年度訴字第1232號
原      告  丁○○
訴訟代理人  陳偉俊律師
被      告  臺灣銀行股份有限公司
法定代理人  丙○○
訴訟代理人  張國強
複  代理人  乙○○
當事人間第三人異議之訴事件，本院於民國95年4 月10日言詞辯
論終結，判決如下：
  主  文
原告之訴駁回。
訴訟費用由被告負擔。
  事實及理由
一、原告主張：原告自民國78年起，擔任訴外人永駿豐建設工業
    股份有限公司（下稱永駿豐公司）之工務課長，因永駿豐公
    司生產預拌混凝土，常需晚上加班，且需安排外勞食宿，乃
    自費以撿拾廢棄材料，搭蓋供寢室、廚房、衛浴及砂、石料
    倉庫頂上鐵棚所用即坐落高雄縣大社鄉○○○段建號1101號
    建物如附圖所示甲、乙、丙、丁、戊（現已重測改編為大社
    鄉清福141 建號，下合稱系爭1101號建物），因而原始取得
    系爭1101號建物所有權。詎被告竟以永駿豐公司積欠債務為
    由，聲請本院以91年度執字第44292 號（下稱系爭執行事件
    ）執行系爭1101號建物，爰依強制執行法第15條規定，提起
    本訴等情。聲明：系爭執行事件就系爭1101號建物所為之執
    行程序應予撤銷。
二、被告則以：系爭1101號建物並無獨立之電源、水源，其水電
    均需賴同上開保舍甲段建號219 號、224 號建物（現已重測
    改編為大社鄉○○段139 、140 建號，下依序稱系爭219 、
    224 號建物）提供，且無獨立之出入口，欠缺構造上及使用
    上之獨立性，為系爭219 、224 號建物之附屬建物，不得獨
    立為物權之客體，原告縱使出資興建，亦無從取得所有權。
    此外，否認原告出資興建系爭1101號建物等語置辯。聲明：
    原告之訴駁回。
三、下列事項為兩造所不爭執，並經本院會同兩造、高雄縣仁武
    地政事務所（下稱仁武地政）測量人員現場勘驗，製有勘驗
    筆錄2 份（見本院卷第49頁、50頁、第59頁至第61頁）、現
    場現場草圖1 份（見本院卷第62頁）、照片16幀在卷（見本
    院卷第68頁至第75頁），復經調取系爭執行事件卷證核閱無
    訛，堪信屬實。
（一）被告以臺灣士林地方法院91年10月3 日士院儀執祥字第14
      441 字第37914 號債權憑證為執行名義，聲請強制執行系
      爭1101號建物、永駿豐公司所有坐落高雄縣大社鄉○○○
      段368- 1、369-3 、369-4 、369-7 、381-6 、381-8 、
      382-9 地號土地及訴外人甲○○所有同上開保舍甲段369-
      5 地號土地，由本院以系爭執行事件受理在案，強制執行
      程序尚未終結。
（二）系爭1101號建物如附圖甲所示、面積貳層（一）部分（邊
      長2.81、8 、6.6 、2.71、3.79，下稱甲部分）係供廚房
      及房間之用，對外通行須經由系爭219 號建物之樓梯出入
      ，且與系爭219 號建物共壁，另廚房與房間門外即與系爭
      219 號建物相連；如附圖乙所示、面積基層（二）部分（
      邊長2.71、3.79，下稱乙部分）上方係甲部分之一部分；
      如附圖丙所示、面積基層（一）部分（邊長8 、2.55，下
      稱丙部分）上方係甲部分之一部分，乙部分與丙部分與系
      爭219 號建物2 側共壁，丙部分之一部分供作如廁場所；
      如附圖丁所示、面積貳層（二）部分（邊長29.7、7.7 ，
      下稱丁部分）係鐵皮材質屋頂、四周設置鐵質支柱，無牆
      壁，全部係位在系爭219 號建物之上端。丁部分對外通行
      只有旁邊架設之輸送帶，丁部分有設置輸送帶；如附圖戊
      所示、面積貳層（二）部分（邊長9 、6.05，下稱戊部分
      ）係由鐵皮圍成，位在系爭219 號建物之上端，戊部分之
      樓地板即系爭219 號建物之頂面。戊部分係供放置水泥攪
      拌機器，緊鄰下方之系爭219 號建物放置供水泥攪拌後材
      料之卸料斗。
（三）系爭219 、224 號建物已辦建物所有權第一次登記，登記
      為永駿豐公司所有。系爭1101號建物未辦建物所有權第一
      次登記。
四、兩造協商爭執事項為：（一）系爭1101號建物有無使用上及
    結構上之獨立性？（二）系爭1101號建物是否原告出資興建
    ？茲論敘如下：
（一）系爭1101號建物有無使用上及結構上之獨立性？
   1、按於原有建築物之外另行增建者，如增建部分與原有建築
      物無任何可資區別之標識存在，而與之作為一體使用者，
      因不具構造上及使用上之獨立性，自不得獨立為物權之客
      體，原有建築物所有權範圍因而擴張，以原有建築物為擔
      保之抵押權範圍亦因而擴張（最高法院88年度臺上字第48
      5號判決要旨參照）。
   2、系爭1101號建物如附圖甲部分須經由已辦理建物所有權第
      一次登記之系爭219 號建物之樓梯出入，且與系爭219 號
      建物共壁，甲部分與系爭219 號建物相連；如附圖乙部分
      上方係甲部分之一部分；如附圖丙部分上方係甲部分之一
      部分，乙、丙部分分別與系爭219 號建物2 側共壁；如附
      圖丁部分係鐵皮材質屋頂、四周設置鐵質支柱，無牆壁，
      全部位在系爭219 號建物之上端；如附圖戊部分係由鐵皮
      圍成，位在系爭219 號建物之上端，戊部分之樓地板即系
      爭21 9號建物之頂面，為兩造所不爭執，堪予認定。又戊
      部分須經由緊鄰之系爭219 號建物樓梯對外交通乙節，亦
      經本院勘驗屬實，並有照片5 幀（見本院卷第71頁至第73
      頁編號8 至12照片）在卷可證，堪認系爭1101號建物與系
      爭219 號建物在結構上已成為一體，客觀上並無任何可資
      區別之標識界限存在，是系爭1101號建物之結構上顯不具
      獨立性。再甲部分係供製作水泥之員工之廚房、房間使用
      ；乙部分係供作設置冷水機器設備；丙部分係設置冷水機
      器設備及供員工作為如廁場所；戊部分放置水泥攪拌機器
      ，緊鄰下方之系爭219 號建物則設置攪拌後材料之卸料斗
      等情，亦為兩造所不爭執，同堪認定。此外，參以搭建丁
      部分係為防止雨水淋濕砂石，以避免造成水泥坍度不穩定
      乙節，亦經原告自承屬實（見本院卷第107 頁至第109 頁
      ）；而上開所設置之冷水機係製造混凝土必須之設備，如
      廁場所係供製作水泥之員工使用等情，亦據證人即永駿豐
      公司之董事長甲○○到庭證述無訛（見本院卷第112） ；
      丁部分與緊鄰下方之系爭219 號建物則設置為放置骨材供
      攪拌水泥之用，亦據原告自陳明確（見本院卷第66頁），
      並有照片4 幀（見本院卷第68頁、第69頁編號1 至4 照片
      ）附卷可證。是依系爭1101號建物如附圖所示各部分之位
      置及使用性質觀之，堪認系爭1101號建物不但未具使用上
      之獨立性，反而係協助系爭219 號建物供作水泥工廠之效
      用甚明。綜上，足徵系爭1101號建物並不具結構上及使用
      上之獨立性，依前揭說明，自不得獨立為物權之客體。從
      而，原告主張取得系爭1101號建物所有權，得提起本件異
      議之訴，洵屬無據。
（二）系爭1101號建物既不得獨立為物權之客體，則前揭兩造協
      商關於原告是否出資興建系爭1101號建物之爭點，自無再
      予論敘之必要，附此敘明。
五、綜上所述，系爭1101號建物既不得獨立為物權之客體，原告
    自無從取得足以排除強制執行程序之所有權。從而，原告依
    強制執行法第15條規定，請求撤銷系爭執行事件就系爭1101
    號建物所為之強制執行程序，為無理由，應予駁回。
六、本件事證已臻明確，兩造所舉其餘攻擊防禦方法暨證據，經
    核均與判決結果不生影響，爰不予一一論述。
七、結論：原告之訴為無理由，依民事訴訟法第78條，判決如主
    文。
中    華    民    國    95    年    4    月    24    日
                  民事第二庭  審判長法  官  李昭彥
                                    法  官  黃呈熹
                                    法  官  蘇雅慧
正本係照原本作成。
如不服本判決，應於送達後20日內，向本院提出上訴狀並表明上
訴理由，如於本判決宣示後送達前提起上訴者，應於判決送達後
10日內補提上訴理由書（須附繕本）。
中    華    民    國    95    年    4    月    24    日
                                    書記官  王淑娟


司法院資訊處製作；財團法人民間司法改革基金會備份。
